臺灣高等法院刑事判決　　　　　　　　96年度上訴字第1851號
上　訴　人
即　被　告　甲○○
選任辯護人　余俊儒　律師
上列上訴人因違反毒品危害防制條例案件，不服臺灣台北地方法
院95年度訴字第1927號，中華民國96年2月15日第一審判決（起
訴案號：臺灣台北地方法院檢察署95年度偵字第19501號），提
起上訴，本院判決如下：
    主    文
原判決撤銷。
甲○○販賣第三級毒品，累犯，處有期徒刑伍年陸月。
扣案第三級毒品愷他命壹包（淨重伍拾點貳參伍玖公克，驗餘剩
伍拾點壹壹捌貳公克）及如附表所示之物均沒收。
    事    實
一、甲○○前於民國 (下同)90 年間曾因犯竊盜罪，經原法院以
    91年度簡字第924號刑事簡易判決判處有期徒刑4月確定，於
    92年2月16日執行完畢，詎仍不知悛悔，明知愷他命業經公
    告列為毒品危害防制條例第2條第2項第3款所管制之第三級
    毒品，因具成癮性、濫用性及對社會危害性，不得製造、運
    輸、販賣，亦不得意圖販賣而持有或轉讓。因友人乙○○於
    95年9月8日凌晨1時23分許以0000000000號行動電話與甲○
    ○使用之0000000000號行動電話聯繫，表示欲與友人羅友隆
    共同購買第三級毒品愷他命施用，通完電話後，甲○○竟基
    於營利之意圖，即以行動電話四處向上游洽購愷他命，經詢
    價後，以每顆 (按係甲○○與人洽談購買愷他命之交易單位
    ，不詳其重量)新台幣 (下同)54 萬元出售予乙○○，其中
    由甲○○賺取1萬元，雙方議定後，甲○○旋於95年9月8日
    不詳時間，先向不詳人士以不詳價格購入第三級毒品愷他命
    約50.2359公克後，即以上開行動電話與乙○○聯絡交貨時
    間與地點，而於95年9月8日下午2時10分許，甲○○駕駛車
    牌號碼8617-DK號自用小客車，搭載不知情之程庠及林昊前
    往臺北縣新店市○○路629號前，與駕駛車牌號碼2W-35 55
    號自用小客車之乙○○與羅友隆會面後，先以每公克約80 0
    元之價格，將50.2359公克之第三級毒品愷他命以4萬元之價
    格，販賣予乙○○及羅友隆，先供其等試用，並將上開毒品
    拿至坐在乙○○所駕駛車輛副駕駛座之羅友隆收受，惟羅友
    隆尚未將4萬元交付甲○○之際，即為警於同日下午2時30
    分許據報至現場而查獲，並於羅友隆與乙○○所乘坐之車牌
    號碼2W-3555號自用小客車副駕駛座上扣得第三級毒品愷他
    命1包（淨重50.2359公克），並徵得甲○○同意後，前往其
    位於臺北縣新店市○○路631號4樓之2及臺北縣新店市○○
    路38號17樓之住處內，而扣得如附表所示之物品及帳冊3本
    ，始知悉上情。
二、案經臺北市憲兵隊移送臺灣臺北地方法院檢察署檢察官偵查
    起訴。
    理    由
壹、程序方面
    本件監察電話資料係台北市憲兵隊為偵辦被告涉嫌販賣毒品
    案而向台灣台北地方法院檢察署聲請核發之通訊監察書 (見
    警聲搜字第1433號卷第7頁)，係偵查犯罪機關依法定程序監
    聽之錄音，而上開監聽錄音製作之譯文 (見偵字第19501號
    卷第58至68頁)，雖僅是偵查犯罪機關單方面製作，惟被告
    及其辯護人對其真實性均表示無意見，應認其有證據能力。
貳、實體方面
一、訊據被告甲○○固不否認有以4萬元之價格將第三級毒品愷
    他命1包（淨重50.2359公克）交付乙○○與羅友隆之事實，
    惟矢口否認有何販賣第三級毒品之犯行，辯稱：伊僅幫乙○
    ○向別人調毒品，並未從中賺取差價而販賣毒品予乙○○，
    且當時亦尚未交付4萬元，因此應屬未遂云云。是本件應予
    審酌者厥為被告究係基於營利之意圖而販賣毒品予乙○○，
    抑或單純為乙○○調取毒品？
二、經查：
(一)本件緣於乙○○因欲與友人羅友隆共同購買毒品施用，乃由
    乙○○於95年9月8日凌晨1時23分許以0000000000號行動電
    話與被告甲○○使用之0000000000號行動電話聯繫購買毒品
    之事，通話完後，被告即四處向上游洽購毒品，經詢價後，
    有以每顆 (按應係被告與人洽談購買愷他命之交易單位，不
    詳其重量)53 萬元出售 (販售者為使用0000000000行動電話
    之人)，有以52萬元出售 (販售者為使用0000000000行動電
    話之人)，惟被告向乙○○回報價格時均以各賺取1萬元，即
    各為54萬元與53萬元，最後乙○○決定以54萬元購買1顆，
    被告旋以上開行動電話與乙○○聯絡交貨時間與地點等情，
    此有被告與乙○○之通訊譯文在卷可按 (見偵字第19501號
    卷第58至68頁)，證人乙○○於原審審理時亦結證稱查獲當
    天確係欲向被告購買愷他命，以前曾以800元購買0.6公克，
    查獲當天以每公克約800元總價4萬元之價格向被告購買50.
    2359公克之第三級毒品愷他命等語（見偵查卷第75頁至第78
    頁、第100頁至第101頁、原審卷第53頁反面至第55頁），而
    被告對於其事前有與乙○○通話聯絡購買毒品之事，並約定
    交貨之時間與地點，及在約定之地點以每公克約800元之價
    格，將50.2359公克之第三級毒品愷他命以4萬元之價格交付
    予乙○○及羅友隆等之事實經過，亦不爭執，可見查獲當天
    被告確有以4萬元之價格將第三級毒品愷他命50.2359公克販
    售予乙○○及羅友隆，堪予認定。
(二)至被告辯稱：伊僅幫乙○○向他人調毒品，未從中賺取差價
    ，並非販賣毒品云云，惟證人乙○○於原審審理時已明確證
    稱被告幫伊調愷他命會抽1萬元等語（見原審卷第54頁），
    核與被告與乙○○之通話內容中所陳述「我託53，我算1萬
    ，54萬懂了沒？」 (按其真意應是我買進53萬元，我賺1萬
    元，出售算54萬元)亦屬相符 (見偵字第19501號卷第59頁)
    ，參以政府近年來為杜絕毒品之氾濫，對於查緝施用及販賣
    毒品之工作，無不嚴加執行，愷他命乃違禁物品，價值不菲
    ，取得不易，販賣毒品罪又係重罪，因政府嚴厲查緝結果，
    遭查獲之風險極高，設若無利可圖，衡情一般人當不致甘冒
    遭警查獲之風險，將自己所購得之愷他命交付予他人。準此
    ，足徵被告賣出愷他命予證人乙○○確有營利之意圖，至為
    灼然。又按販賣毒品罪，不以販入之後，復行賣出為必要，
    只須意圖營利而販入或賣出，有一於此，犯罪即為成立 (最
    高法院67年臺上字第2500號判例意旨參照)。而所謂「意圖
    」，即犯罪之目的，原則上不以發生特定結果為必要，即衹
    須有營利之意圖為已足，不以買賤賣貴而從中取利為必要。
    查證人乙○○以行動電話向被告洽詢愷他命之數量及價格，
    被告即向上游詢價後向乙○○報價，並表明每顆54萬元，其
    中賺取1萬元，可見被告自上游販入愷他命後再行賣出即有
    從中謀取利潤之意思，並非單純為乙○○「調貨」而已，應
    係為自己向上游調貨後轉售予乙○○，從中賺取利潤，是被
    告主觀上即有營利之意圖甚明。而被告基於營利之意圖，向
    上游購入第三級毒品愷他命，並販售持交予乙○○，雖未取
    得對價4萬元即被查獲，然依上揭說明，仍應論以販賣第三
    級毒品既遂罪，被告辯稱應成立未遂罪，嗣又辯稱僅成立轉
    讓毒品罪云云，尚難憑採。
(三)扣案之顆粒1包送請鑑定後，經施以電子天秤法、氣相層析
    質譜儀分析法、核磁共振光譜分析法鑑驗後，確認其淨重為
    50.2359公克，驗餘後剩50.1182公克，且含有第三級毒品愷
    他命之成分等事實，有憲兵司令部刑事鑑識中心90年9月28
    日安鑑字第01652鑑驗通知書在卷可證（偵查卷第118號）
    。此外，並有臺灣臺北地方法院檢察署95年8月16日95北簡
    大餘聲監續字第001125號通訊監察書1紙、臺北市憲兵隊通
    訊監察譯文表1份、自願受搜索同意書1紙、原法院95年度聲
    搜字第1321號搜索票2紙、臺北市憲兵隊搜索扣押筆錄1份、
    扣押物品清單1份、現場與扣案物品照片扣案如附表所示之
    物品（見原法院95 年度聲搜字第1321號卷第7頁、偵查卷第
    58頁至第68頁、第18頁至第55頁）。本案事證明確，被告販
    賣第三級毒品之犯行堪以認定，應予依法論科。
三、按愷他命為毒品危害防制條例第2條第2項第3款所規定之第
    三級毒品，核被告販賣愷他命之行為，係犯毒品危害防制條
    例第4條第3項之販賣第三級毒品罪。被告曾於90年間曾因犯
    竊盜罪，經原法院以91年度簡字第924號刑事簡易判決判處
    有期徒刑4月確定，於92年2月16日執行完畢，此有本院被告
    前案紀錄表1份在卷可稽，其於5年以內故意再犯本件有期徒
    刑以上之罪，為累犯，應依刑法第47條第1項規定加重其刑
    。原審予以被告論罪科刑，固非無見，惟查，販賣毒品罪，
    固不以販入之後，復行賣出為必要，凡販入或賣出，有一於
    此，犯罪即為成立，然須行為人有營利之意圖，始足當之。
    本件原判決論以被告販賣第三級毒品罪，然於事實欄並未詳
    予載明被告究否基於營利之意圖而販賣愷他命，容有未洽。
    被告上訴意旨猶執陳詞否認有販賣毒品云云，雖不足取，惟
    原判決既有可議，自應由本院將原判決撤銷改判。爰審酌被
    告販賣毒品之數量高達50餘公克，而施用毒品具有成癮性，
    被告販賣毒品之後將造成毒品之流通且使施用毒品者因而染
    上毒癮，其所為對於社會治安影響甚鉅，犯罪所生危害重大
    ，惟考量被告年紀尚輕、雖否認販賣毒品之犯行，然對於交
    付第三級毒品愷他命之事實則未予否認，該愷他命適時查獲
    而未及流通，及其生活狀況與智識程度等一切情狀，量處如
    主文第2項所示之刑，以資儆懲。
四、另查毒品危害防制條例第2條第2項規定，毒品依其成癮性、
    濫用性及對社會危害性分為四級，並就製造、運輸、販賣、
    意圖販賣而持有、以非法方法使人施用、引誘他人施用及轉
    讓等不同品項毒品之行為，分別定其處罰。至施用或持有第
    三、四級毒品，因其可罰性較低，故予除罪化，僅就施用及
    持有第一、二級毒品科以刑罰。惟鑑於第三、四級毒品均係
    管制藥品，特於同條例第11條之1明定無正當理由，不得擅
    自持有；第18條第1項後段復規定查獲之第三、四級毒品，
    無正當理由而擅自持有者，沒入銷燬之。從而，依同條例第
    18條第1項後段應沒入銷燬之毒品，專指查獲之施用、持有
    第三、四級毒品而言；倘係查獲之製造、運輸、販賣轉讓之
    第三、四級毒品，既屬同條例相關法條明文規定處罰之犯罪
    行為，即非該條項應沒入銷燬之範圍。又同條例第19條第1
    項所定「供犯罪所用或因犯罪所得之物」，係指犯第4條至
    第9條、第12條、第13條或第14條第1項、第2項之罪所用或
    所得之物，不包括毒品本身在內，自不得為第三、四級毒品
    之沒收依據。同條例對於查獲之製造、運輸、販賣、意圖販
    賣而持有、以非法方法使人施用、引誘他人施用及轉讓第三
    、四級毒品之沒收，並無特別規定，如其行為已構成犯罪，
    則該毒品即屬不受法律保護之違禁物，應回歸刑法之適用，
    依刑法第38條第1項第1款之規定沒收之 (最高法院95年度臺
    上字第911號判決意旨參照)，是本案扣案之第三級毒品愷他
    命1包（淨重為50.2359公克，驗餘後剩50.1182公克），自
    應依刑法第38條第1項第1款規定宣告沒收。而扣案如附表所
    示之物品，為被告所有供犯罪所用之物，業據被告供陳在卷
    （原審卷院第60頁反面至第61頁），則應依毒品危害防制條
    例第19第1項規定宣告沒收。至於扣案之帳冊3本，雖有記載
    「細、味、長」及金額等與販賣毒品有關之文字，然並無證
    據證明其中有記載本案經查獲之販賣毒品犯行之紀錄，自非
    被告所有供本件犯罪所用之物，而無從宣告沒收；另被告固
    以4萬元之代價販賣毒品，惟此4萬元未據扣案，且為警查獲
    時仍在證人羅友隆身上，並已經檢察官處分發還證人羅友隆
    ，此有檢察官扣押（沒收）物品處分命令1紙在卷可查（原
    審卷第44頁），尚非被告因犯罪所得之物，亦不得宣告沒收
    ，附此敘明。
據上論斷，應依刑事訴訟法第369條第1項前段、第364條、第299
條第1項前段，毒品危害防制條例第4條第3項、第19條第1項，刑
法第11條前段、第47條第1項、第38條第1項第1款，判決如主文
。
本案經檢察官游明仁到庭執行職務。
中　　華　　民　　國　　96　　年　　8 　　月　　22　　日
　　　　　　　　　刑事第十五庭審判長法　官  吳昭瑩
　　　　　　　　　　　　　　　　    法　官  李釱任
　　　　　　 　 　　　　　　　　　　法　官  蘇隆惠
以上正本證明與原本無異。
如不服本判決，應於收受送達後十日內向本院提出上訴書狀，其
未敘述上訴之理由者並得於提起上訴後十日內向本院補提理由書
（均須按他造當事人之人數附繕本）。
                                    書記官  吳玉華
中　　華　　民　　國　　96　　年　　8 　　月　　22　　日
附錄本案論罪科刑法條全文
毒品危害防制條例第4條第3項
製造、運輸、販賣第三級毒品者，處5年以上有期徒刑，得併科
新臺幣500萬元以下罰金。
【附表】
┌──┬──────────┬───┐
│編號│    名      稱      │數量  │
├──┼──────────┼───┤
│ 一 │ＮＯＫＩＡ廠牌行動電│1支   │
│    │話（內含0000000000號│      │
│    │號行動電話ＳＩＭ卡一│      │
│    │張）                │      │
├──┼──────────┼───┤
│ 二 │小夾鏈袋            │2包   │
├──┼──────────┼───┤
│ 三 │中夾鏈袋            │4包   │
├──┼──────────┼───┤
│ 四 │電子磅秤            │2台   │
├──┼──────────┼───┤
│ 五 │分裝盤              │1個   │
├──┼──────────┼───┤
│ 六 │分裝罐              │1包   │
├──┼──────────┼───┤
│ 七 │分裝罐蓋            │1包   │
└──┴──────────┴───┘
